【裁判字號】    94,交聲,942
【裁判日期】    950428
【裁判案由】    違反道路交通管理處罰條例聲明異議
【裁判全文】
臺灣士林地方法院交通事件裁定         94年度交聲字第942號
原處分機關  臺北市交通事件裁決所
異議人即
受處分人    乙○○
上列受處分人因違反道路交通管理處罰條例案件，對於台北市交
通事件裁決所於民國94年10月25日所為之北市裁一字第裁22─AC
U147492 號處分（原處分案號：臺北市政府警察局舉發違反道路
交通管理事件通知單北市警交大字第ACU147492 號）聲明異議，
本院裁定如下：
    主  文
異議駁回。
    理  由
一、按汽車（依道路交通管理處罰條例第3 條第8 款規定，包括
    機器腳踏車）駕駛人，駕駛汽車肇事致人受傷或死亡，應即
    採取救護或其他必要措施，並向警察機關報告，不得駛離；
    違者吊扣其駕照3 個月至6 個月；逃逸者吊銷駕駛執照，道
    路交通管理處罰條例第62條第1 項定有明文。
二、原處分意旨略以：本件異議人即受處分人乙○○於民國94年
    5 月2 日上午7 時10分許，騎乘車號CJV ─496 號重型機車
    （殘障三輪車），沿臺北市○○○○○道往士林方向行駛至
    肇事地時，因欲超越前方車而向左移動，致其左後輪撞及沿
    同向同道之JE9 ─663 號重型機車前車頭而肇事，經警舉發
    「肇事致人受傷，未向警察機關報告而駛離」之違規，依道
    路交通管理處罰條例第62條第1 項前段規定，吊扣駕駛執照
    6 個月。
三、聲明異議意旨略以：異議人正常行駛於重陽橋機車專用道，
    被不知名人由後撞上，致伊撞上分隔島，又往前滑1 百公尺
    始停止，當時為上班尖峰時刻，車輛眾多，現場等待稍時，
    因未見異狀，只好自認倒楣而駛離，伊當時也不能停，因有
    2 、3 台機車在後面等伊車子平衡，伊實非肇事者，爰依法
    聲明異議，請求不吊扣伊之駕照云云。
四、按道路交通管理處罰條例第62條第1 項已明文規定：「汽車
    駕駛人，駕駛汽車肇事致人受傷或死亡，應即採取救護或其
    他必要措施，並向警察機關報告，不得駛離；違者吊扣其駕
    照3 個月至6 個月；逃逸者吊銷駕駛執照」，係課予肇事致
    人受傷或死亡之汽車駕駛人3 項義務：採取救護或其他必
    要措施；向警察機關報告之義務；汽車不得駛離現場，
    違反該3 項義務之一者，即吊扣其駕照3 個月至6 個月；逃
    逸者吊銷駕駛執照。揆諸其立法目的，係以道路交通事故之
    發生，常非於己之鄰親家里，時有告救不能情事，乃課以肇
    事者須即採取救護或其他必要措施，並應向警察機關報告，
    不得離開之法定義務，以防因就醫延誤致生無謂傷亡，並俾
    得通知傷亡者家屬到場，以明責任，是凡肇事人於行車肇事
    致人受傷之情形，除非已取得受傷者同意，如未即採取救護
    或其他必要措施，並向警察機關報告，即駕車駛離現場，均
    與此項課汽車駕駛人於行車肇事後法律上應履行之義務相違
    背，此即為維護交通，增進行車安全，促使當事人於事故發
    生時，能對被害人即時救護，減少死傷，以保護他人權益並
    維護社會秩序，是以交通事故一旦發生，且發生人員傷亡之
    情況，不論是撞人或被撞，或是因其他事故而造成死傷，只
    要是在駕駛動力交通工具過程內所發生者，參與這整個事故
    過程之當事人皆應協助防止死傷之擴大，如駕駛人於事故發
    生後，隨即駕車逃離現場，不僅使肇事責任認定困難，更可
    能使受傷之人喪失生命或求償無門；因此，當事人於交通事
    故發生致人受傷或死亡時，不論其有無故意或過失，均應採
    取救護或其他必要措施，並向警察機關報告，不得駛離或逃
    逸。經查：
（一）本件異議人乙○○於94年5 月2 日上午7 時10分許，騎乘
      車號CJV ─496 號重型機車沿臺北市士林區重陽橋三重往
      士林方向行駛時，應注意所騎乘之重機車後車尾較其他機
      車為寬，於轉向時尤需注意後方有無其他車輛，以免發生
      擦撞，竟疏未注意，於欲由左側超越前方車輛時，適有被
      害人甲○○騎乘車號JE9 ─663 號重型機車搭載其女陳冠
      妤在異議人乙○○左後方，因異議人貿然轉向，致甲○○
      閃煞不及而與異議人之左後輪發生碰撞，甲○○之機車隨
      即倒地，並因而受有身體多處擦傷之傷害，陳冠妤則因腦
      部跌落地面而受有頭部外傷之傷害，異議人於事故發生後
      ，並未立即停車察看並採取救護措施，逕自駕車離開現場
      之違規事實，有臺北市政府警察局94年6 月29日北市警交
      大字第ACU14749 2號舉發違反道路交通管理事件通知單1
      紙、道路交通事故現場圖、道路交通事故補充資料表、道
      路交通事故調查報告表各1 份在卷足憑。且本件車禍事故
      經送臺北市車輛行車事故鑑定委員會鑑定，鑑定結果亦認
      ：肇事原因係異議人乙○○騎乘機車轉向疏忽所致，並涉
      嫌肇事致人受傷未即採取救護措施並向警察機關報告而逃
      逸，此有臺北市行車事故鑑定委員會94年12月27日北鑑審
      字第09430425100 號函1 紙附於台灣士林地方法院檢察署
      94年度調偵字第297 偵查卷可憑。堪認異議人確有轉向時
      未注意後方車輛即貿然轉向，進而肇事致人受傷之交通違
      規事實無訛。
（二）雖異議人以因未見異狀，而不知當時有因過失肇事致人受
      傷之行為，始未即採取救護或其他必要措施，並向警察機
      關報告云云置辯。惟查，異議人乙○○因同一車禍肇事逃
      逸行為，另涉刑法第185 條之4 肇事致人死傷逃逸罪，業
      經臺灣士林地方法院檢察署檢察官以94年度調偵字第297
      號案件偵查起訴。觀之異議人於該案之警詢中即辯稱：伊
      騎機車在重陽橋機車道時，突然被不詳車輛由後方撞來，
      使伊失去平衡而擦撞道路邊護欄，滑行約100 公尺才停止
      ，伊有回頭看，並未見有人停車，以為沒事就離開等語；
      繼於檢察官偵查中又改稱：車禍發生時伊知道，但伊失去
      平衡；伊有轉頭看，但沒看到什麼事就走了等語。由此可
      知，異議人在其主觀認知上，對於其所駕駛之車輛有與他
      車發生碰撞之事，已有所警覺。參以被害人甲○○迭於警
      詢及偵查時均稱：殘障的機車是跟在賣菜的車後面，所以
      一般機車都走左邊超過去，換伊時，他（即異議人）就突
      然切出來向左移動超車，他的後輪卡到伊的前輪，伊就被
      他夾住，後來伊卡在安全島車子失去平衡，就摔到右邊去
      ，造成右側手肘受傷，伊女兒摔下去腦震盪暈倒等語。衡
      情於車禍事件中有致人受傷倒地情形時，行經車輛應會減
      緩速度並注視之，則異議人辯以未見異狀，實難盡信。職
      是，對於異議人於上開時、地肇事之情，應認為異議人對
      於騎車肇事已屬明知或因重大過失而不知，至為明確。
（三）又目擊證人黃再春已於前開案件之偵查時具結證稱：伊看
      到前面2 輛車發生擦撞，殘障車靠右邊騎，載小孩的機車
      靠左邊騎，2 輛車擦撞後機車倒在分隔島上，小孩和媽媽
      倒在分隔島左邊的汽車道上，殘障車男駕駛仍然繼續前進
      ，伊追上殘障車告訴駕駛發生車禍，他的樣子好像要停下
      來，伊到承德路與中正路交岔口等紅綠燈時，發現殘障車
      還跟過來，伊想他可能沒有回頭，所以就趁等紅綠燈時把
      車號記下等語（見臺灣士林地方法院檢察署94年度調偵字
      第297 號偵查卷第17頁）。衡情證人黃再春與異議人素不
      相識，復無怨隙，應無甘冒觸犯偽證之罪責，故意構詞誣
      陷異議人之必要，故其所為之前揭證言，堪予採信。況互
      核被害人甲○○所指述之情節與證人黃再春所證述肇事經
      過一致，並經本院調閱上開刑事案件偵查卷核閱無訛，足
      見異議人有於肇事後即駛離現場之事實，至為明確。
五、綜上所述，足認異議人確有於肇事致人受傷後，未採取救護
    或其他必要措施，並向警察機關報告而駛離之違規事實無訛
    。是異議人前開所辯，顯係事後卸責之詞，不足採信。從而
    原處分機關依道路交通管理處罰條例第62條第1 項之規定，
    裁處異議人吊扣駕駛執照6 個月核無不當。本件異議為無理
    由，應予駁回。
六、據上論斷，應依道路交通案件處理辦法第19條，裁定如主文
    。
中    華    民    國    95    年    4     月    28    日
                  交通法庭法  官  王俊雄
以上正本證明與原本無異。
如不服本裁定，應於送達後5 日內，向本院提出抗告狀。
                          書記官  許秋莉
中    華    民    國    95    年    5     月    3     日


司法院資訊處製作；財團法人民間司法改革基金會備份。
